【裁判字號】    97,訴,4326
【裁判日期】    971120
【裁判案由】    恐嚇
【裁判全文】
臺灣臺中地方法院刑事判決              97年度訴字第4326號
公  訴  人  臺灣臺中地方法院檢察署檢察官
被      告  庚○○
上列被告因恐嚇案件，經檢察官提起公訴（97年度偵字第12583
、21571號），被告於準備程序中，為有罪之陳述，並聽取當事
人意見後，本院合議庭裁定受命法官獨任進行簡式審判程序審理
，本院判決如下：
    主    文
庚○○幫助意圖為自己不法之所有，以恐嚇使人將本人之物交付
，處有期徒刑肆月，如易科罰金，以新臺幣壹仟元折算壹日，減
為期徒刑貳月，如易科罰金，以新臺幣壹仟元折算壹日。
    犯罪事實
一、庚○○可預見存摺、金融卡及密碼等金融帳戶資料，係個人
    理財之重要工具，且為個人財產、信用之表徵，如交予他人
    使用，有被供作財產犯罪用途之可能，竟仍基於幫助不詳之
    人犯罪之不確定故意，於民國95年8月19日，將其多年前申
    辦之嘉義東門郵局帳號00000000000000號帳戶之存摺、金融
    卡及密碼，提領剩下新台幣（下同）10元後，在嘉義市之中
    正公園，交付予真實姓名不詳綽號「草莓」之女子。嗣該真
    實姓名不詳綽號「草莓」之女子取得帳戶之後，旋與所屬擄
    鴿勒贖集團成員，共同基於意圖為自己不法所有之概括犯意
    聯絡，而於如附表所示之時間，以電話向如附表所示之各被
    害人恫稱：若不付錢，賽鴿將回不來等語；致被害人心生畏
    懼，於如附表所示之匯款時間，以自己或他人名義，分別匯
    款如附表所示之金額至庚○○之上開帳戶內，旋被提領一空
    。
二、案經臺中縣警察局霧峰分局報請臺灣臺中地方法院檢察署檢
    察官告偵查起訴。
    理      由
一、訊據被告庚○○對曾開立嘉義東門郵局帳戶並交付他人使用
    ，致被害人受恐嚇而交付財物之事實，均坦承不諱，被告於
    本院審理時坦承稱：「對起訴書所載之犯罪事實沒有意見，
    我均認罪」，「我是於95年8月19日，將我所有之嘉義東門
    郵局帳號00000000000000號帳戶的錢提領剩10元後，即將該
    存摺、金融卡及密碼，交付予真實姓名不詳，在遊藝場認識
    綽號「草莓」之女子，該帳戶是我在當兵的時候，匯薪水用
    的。我是無償借給「草莓」使用，沒有拿到錢。楊東元我不
    認識，他匯入的錢也不是我去領的，交付給「草莓」後，存
    摺內的錢也都不是我去提領的，起訴書附表所示之被害人之
    匯款也不是我去提領的，我也沒有打電話向被害人恐嚇取財
    」等語。核與被害人甲○○、己○○、乙○○、丁○○、戊○○等於警詢中指訴相符，復有郵政國內匯款單影本7紙，
    嘉義東門郵局帳號00000000000000號帳戶之開戶基本資料暨
    資金往來明細在卷可按。依被告所有之嘉義東門郵局之存款
    明細表顯示，在被害人甲○○等人匯款入該帳戶後，於當日
    立即遭人以金融卡提領，足見被告所有之東門郵局之金融卡
    ，已成為詐騙集團用以詐騙之工具。按刑法上之故意，分為
    直接故意（確定故意）與間接故意（不確定故意）。「行為
    人對於構成犯罪之事實，明知並有意使其發生者」為直接故
    意；「行為人對於構成犯罪之事實，預見其發生而其發生並
    不違背其本意者」為間接故意，刑法第13條第1項、第2項定
    有明文。衡諸現今社會常情，一般人至金融機關如銀行、郵
    局等開設帳戶使用，係極為方便容易且迅速之事，如有使用
    金融存款帳戶之正當用途，自以使用其本人或可信賴之親友
    申請之帳戶，最為便利安全，且若非具意圖以他人帳戶從事
    不法用途，並藉以逃避查緝，自無使用他人帳戶之理。是依
    一般人通常之知識、經驗，均應知任意提供自己帳戶予無信
    賴關係之他人使用，易致他人藉該帳戶取得不法犯罪所得，
    且欲以之隱匿帳戶內資金之實際取得人之身分；衡諸情理，
    被告係年滿26歲之成年人，對此自難諉為不知。被告縱使並
    不確知所提供之帳戶，係遭他人用以對被害人恐嚇取財，亦
    無法確知取得帳戶之人係以何種方法於何時地為恐嚇取財之
    具體內容，惟對於其所提供之上揭帳戶，將遭人作為恐嚇取
    財犯行所得財物匯入及提領之工具使用，應有概括之認識，
    且可預見其發生，竟仍同意提供，顯對帳戶供他人取得不法
    犯罪所得之用，亦不違背其本意，且其無確信帳戶不至遭利
    用為犯罪之用，仍將帳戶提供他人，被告有基於幫助犯罪之
    不確定故意存在，其自白與事實相符，犯行應堪認定。
二、
（一）被告庚○○提供其開立之系爭帳戶存摺、金融卡予他人使
      用，核其所為，係犯刑法第346條第1項之恐嚇取財罪；被
      告基於幫助之犯意而從事構成要件以外之行為，為幫助犯
      ，依刑法第30條第2項之規定依正犯之刑減輕之。
（二）被告以一幫助行為，幫助正犯即擄鴿勒贖集團，該集團對
      恐多數人為恐嚇取財之行為，為想像競合犯，應從一重處
      斷。
三、本院審酌被告庚○○幫助違法網鴿勒贖，嚴重影響賽鴿活動
    之進行，已造成養鴿戶之人人自危，破壞社會秩序，自應受
    相當之刑事非難，犯後坦承犯行，犯罪之時間、被害人受損
    金額不多及素行尚佳等一切情狀，分別量處如主文所示之刑
    ，並諭知易科罰金之折算標準。又被告本案犯罪於96年4月
    24日以前，合於中華民國96年罪犯減刑條例第2條第1項第3
    款應予減其刑期二分之一之規定，爰就其宣告刑予以減刑，
    並依同條例第9條規定諭知易科罰金折算之標準。
據上論斷，應依刑事訴訟法第273條之1、第299條第1項前段，刑
法第346條第1項、第30條第1項前段、第2項、第41條第1項前段
，刑法施行法第1條之1，中華民國96年罪犯減刑條例第2條第1項
第3款、第7條、第9條，判決如主文。
本案經檢察官丙○○到庭執行職務。
中    華    民    國    97    年    11    月    20    日
                  刑事第3庭     法  官   黃  松  竹
上正本證明與原本無異。
如不服本判決，應於收受送達後10日內向本院提出上訴書狀（應
敘述具體理由並附繕本）。
上訴書狀如未敘述理由，應於上訴期間屆滿後20日內補提理由書
於本院。
                                書記官   黃  毅  皓
中    華    民    國    97    年    11    月    20    日
錄本案所犯法條全文
刑法第346條
意圖為自己或第三人不法之所有，以恐嚇使人將本人或第三人之
物交付者，處6月以上5年以下有期徒刑，得併科1千元以下罰金
。
以前項方法得財產上不法之利益，或使第三人得之者，亦同。
前二項之未遂犯罰之。
附表
┌───┬────┬────┬───┬────┬────┐
│被害人│被害日期│遭竊鴿數│匯款人│匯款金額│鴿子是否│
│      │        │        │      │        │釋放    │
├───┼────┼────┼───┼────┼────┤
│甲○○│96.3.1  │1       │甲○○│1700    │是      │
├───┼────┼────┼───┼────┼────┤
│己○○│95.11.13│1       │己○○│2000    │是      │
├───┼────┼────┼───┼────┼────┤
│乙○○│95.11.10│1       │乙○○│3605    │是      │
├───┼────┼────┼───┼────┼────┤
│丁○○│95.11.9 │1       │丁○○│2010    │是      │
│      │95.11.23│1       │丁○○│2009    │是      │
├───┼────┼────┼───┼────┼────┤
│戊○○│95.11.6 │2       │戊○○│3610    │是      │
│      │95.11.10│2       │戊○○│3620    │是      │
└───┴────┴────┴───┴────┴────┘


司法院資訊處製作；財團法人民間司法改革基金會備份。
